【裁判字號】    95,交聲,1485
【裁判日期】    951017
【裁判案由】    交管條例聲異
【裁判全文】
臺灣板橋地方法院交通事件裁定        95年度交聲字第1485號
原處分機關  交通部公路總局臺北區監理所
異  議  人
即受處分人  甲○○
上列異議人因違反道路交通管理處罰條例案件，對於交通部公路
總局臺北區監理所九十五年八月二十四日所為之北監營裁字裁四
○－ＡＥＢ八七六三八七號裁決處分（原舉發案號：臺北市政府
警察局南港分局北市警交大字第ＡＥＢ八七六三八七號），聲明
異議，本院裁定如下：
    主  文
異議駁回。
    理  由
一、原處分意旨略以：異議人即受處分人甲○○於民國（下同）
    九十五年七月七日零時一分許，駕駛車號一八一－ＧＪ號營
    業貨運曳引車載運廢土，行經臺北市○○○路○段，為臺北
    市政府警察局南港分局執勤警員攔停稽查時，因「拒絕過磅
    ，拒絕出示駕、行照」違規，經員警依其車號、車型及顏色
    核對車籍資料、及其前遭同警員掣單舉發之年籍資料後，填
    製臺北市政府警察局北市警交大字第ＡＥＢ八七六三八七號
    舉發違反道路交通管理事件通知單（以下簡稱舉發通知單）
    舉發，原處分機關遂依道路交通管理處罰條例第六十條第二
    項第一款、第六十三條第一項第一款（裁決書漏載第一款）
    規定，裁處罰鍰新臺幣（下同）九百元，並記違規點數一點
    。
二、異議意旨略以：當天該警員沒有要異議人出示駕、行照，警
    員未收異議人之駕照及行照，卻經由網路或前次舉發之資料
    ，將舉發通知單寄達異議人住所。異議人不服，爰依法聲明
    異議等語。
三、按汽車駕駛人，駕駛汽車有不服交通勤務警察或依法令執行
    交通指揮、稽查任務人員之指揮或稽查者，處新臺幣九百元
    以上一千八百元以下罰鍰，並記違規點數一點，道路交通管
    理處罰條例第六十條第二項第一款、第六十三條第一項第一
    款分別定有明文。
四、經查：
（一）本件異議人駕駛車牌號碼一八一－ＧＪ號營業貨運曳引車
      ，於九十五年七月七日零時一分許，在臺北市○○○路○
      段因不服從交通勤務警察或依法令執行交通指揮、稽查任
      務人員之指揮（拒絕過磅、拒絕出示駕、行照）違規，為
      臺北市政府警察局南港分局執勤警員攔停並舉發，異議人
      不服舉發，於九十五年七月二十四日向原處分機關陳述意
      見，原處分機關函請舉發單位查證，經舉發單位函覆，稱
      異議人經舉發單位警員攔檢稽查，惟拒絕受檢，且拒絕前
      往過磅，違規事實明確，原處分機關據此裁處異議人罰鍰
      九百元，並記違規點數一點等情，有臺北市政府警察局北
      市警交大字第ＡＥＢ八七六三八七號舉發通知單、交通部
      公路總局臺北區監理所交通違規案件陳述書、臺北市政府
      警察局南港分局北市警南分交字第○九五三一八○二一○
      ○號書函、上開裁決書各一紙在卷可佐。異議人於本院訊
      問時自承確有拒絕出示行照、駕照，惟辯稱係因其沒有違
      規，且當天該輛曳引車是空車，並無載運廢土，故不須出
      示行照、駕照，員警也沒有要求本人出示駕照、行照云云
      。惟查：
（一）證人即當天執勤之臺北市政府警察局南港分局警備隊警員
      吳傳祥於本院訊問時具結證稱：「當天是因為異議人所駕
      駛之車輛裝載廢土，由忠孝東路六段往七段西向東方向行
      駛，他開在前面，我們警察開在後面有先鳴警報器，示意
      他停車，但異議人沒有停車反而加速，直到忠孝東路七段
      底之前才把他攔下，因為駕駛人在六月份有被我舉發過，
      他認為只要不出示證件，我就拿他沒辦法，當時在路口有
      詢問過異議人年籍姓名地址，但他都拒絕陳述，也拒絕過
      磅。異議人當時有跟我們說他上個月才被我們開單，為什
      麼還要再被我們開單，我們會讓他沒飯吃，他把車停在路
      旁就下車，一個人從忠孝東路南側慢車道走到北側慢車道
      ，在那裡走來走去，拒絕我們的盤查，就從我們攔獲他一
      直處理到凌晨一點多，因為他說有被我開過單，所以我就
      想起他上一次是有把證件交給我，佯稱要去過磅，結果把
      車子開到別人工地把土倒掉，我印象深刻，那次也是舉發
      他拒絕過磅，所以我當場查證上一次舉發通知單的存根聯
      ，確定是他，就照上次資料再填舉發單」、「（法官問：
      異議人從忠孝東路六段往七段開時，你們為何會向他鳴笛
      ？）因為當時他超載，我們是依據他車子輪胎跟避震器所
      承受的壓力，懷疑他有超載，所以我們正常處理程序是要
      請駕駛人出示行照、駕照及拖車使用證，請他到附近的地
      磅站去過磅」、「異議人當天車上確實有載土，現場有錄
      影存證」等語（見本院九十五年九月二十一日訊問筆錄）
      ，並有上開警員所提出其稽查取締時之錄影內容轉錄光碟
      片二片、及翻拍照片二張附卷可稽。
（二）又經本院勘驗證人吳傳祥所提出之上開錄影光碟，其內容
      確實有異議人所駕駛之營業貨運曳引車停放於路旁，且警
      察要求異議人出示駕照、行照，並詢問異議人年籍姓名等
      資料，異議人均拒絕回答亦拒絕交付，及異議人所駕駛之
      營業貨運曳引車斗確有載運類似廢土之物品等情，有勘驗
      筆錄及翻拍照片附卷可稽，核與上開證人吳傳祥所證情節
      大致相符。而證人吳傳祥與異議人素不相識，復無仇隙，
      當無甘冒偽證之刑責，誣指異議人有交通違規犯行之必要
      ，是其證言應堪採信。
（三）綜上所述，本件異議人既未就執勤警員之舉發有誤，提出
      相關證據以供調查，僅空言當時為空車，警員未要求出示
      行、駕照，卻仍經由網路或前次舉發資料寄送舉發通知單
      予異議人云云，且本件違規舉發當時之情形，復有錄影翻
      拍光碟可資佐證，有如前述，本院亦查無任何證據足資證
      明執勤警員有何捏造事實違法取締不法情事，是執勤警員
      見異議人所駕駛之車輛有疑似違規之情事，而予以攔停稽
      查並要求出示駕照、行照，自屬其本於職務上應執行之行
      為，其本於維護交通秩序、安全職責所為之舉發，尚難認
      有何不法或違誤。
五、從而，本件異議人駕駛上開營業貨運曳引車於上揭時、地，
    確有違反道路交通管理處罰條例第六十條第二項第一款之事
    實，應堪認定。是原處分機關依裁罰時之道路交通管理處罰
    條例及違反道路交通管理事件統一裁罰基準裁處異議人罰鍰
    九百元，並記違規點數一點，核無違誤。本件聲明異議為無
    理由，應予駁回。
六、據上論斷，應依道路交通案件處理辦法第十九條，裁定如主
    文。
中    華    民    國    95    年    10    月    17    日
                  交通法庭    法  官  白光華
以上正本證明與原本無異。
如不服本裁定，應於送達後五日內，向本院提出抗告狀。
                              書記官  陳靜怡
中    華    民    國    95    年    10    月    17    日


司法院資訊處製作；財團法人民間司法改革基金會備份。
